【裁判字號】    92,訴,1161
【裁判日期】    920626
【裁判案由】    違反槍砲彈藥刀械管制條例
【裁判全文】
臺灣臺中地方法院刑事判決                        九十二年度訴字第一一六一號
    公  訴  人  臺灣臺中地方法院檢察署檢察官
    被      告  甲○○
    選任辯護人  陳鴻謀律師
右列被告因違反槍砲彈藥刀械管制條例案件，經檢察官提起公訴（九十一年度偵字第
二二四０三號），本院判決如左：
    主  文
甲○○未經許可，寄藏手槍，處有期徒刑伍年貳月，併科罰金新台幣壹拾陸萬元，罰
金如易服勞役，以佰元即新台幣陸佰元折算壹日。扣案之制式四五手槍壹枝（槍枝
管制編號0000000000號）、未經試射之九０制式子彈壹拾陸顆、已試射之
九０制式子彈顆，均沒收。
    事  實
一、甲○○於民國八十八年間某日，在臺中縣大安鄉大安國小，受綽號「阿裕」之男
    子（真實姓名年籍不詳）所託，代其保管具殺傷力之加拿大制式口徑9mm（9×19
    mm）半自動四五手槍（槍枝管制編號0000000000號）一枝，及口徑9
    mm（9×19mm）九０制式子彈十九顆，甲○○明知前開手槍及子彈均係槍砲彈藥
    刀械管制條例管制之物品，竟基於寄藏槍枝及子彈之犯意，收受後將之藏置在臺
    中縣大甲鎮○○路一一七巷一號住處附近地下。迄九十一年一月十七日凌晨零時
    三十分許，甲○○因友人王聖閔與乙○○之偷竊螃蟹糾紛（業經臺灣臺中地方法
    院檢察署檢察官另為不起訴處分），接獲王聖閔之電話通知後，持上述手槍及子
    彈至臺中縣大甲鎮六塊厝大甲溪堤防欲嚇阻乙○○，為警當場逮捕，並扣得上述
    具殺傷力之手槍一枝及子彈十九顆（鑑定時試射三顆）。
二、案經臺中縣警察局大甲分局報請臺灣臺中地方法院檢察署檢察官偵查起訴。
    理  由
一、訊據被告甲○○固坦承於右揭時地受託寄藏扣案之手槍及子彈之事實，但辯稱：
    扣案之手槍可能不是制式手槍云云。經查：
  (一)扣案之手槍及子彈經送請內政部警政署刑事警察局鑑定，其結果如下：(1)送鑑加
    拿大制式四五手槍壹枝（槍枝管制編號0000000000號），認係口徑9
    mm（9×19mm）之制式半自動手槍，經檢視，滑套兩側具「DVC SEMII AUTOMATIC
    PISTOL 9MM PARABELLUM MADE IN CANADA」及「COLT'S TACICAL MODEL HP 15」
    等字樣，槍管內具六條左旋來復線，保險損壞，惟不影響擊發功能，認具殺傷力
    。(2)送鑑九０制式子彈壹拾玖顆，認均係口徑9mm（9×19mm）制式子彈，認均具
    殺傷力。此有該局刑鑑字第０九一０三一四六０七號槍彈鑑定書一份在卷可稽。
  (二)被告雖辯稱扣案之手槍可能不是制式手槍云云；辯護人亦為被告辯稱：依內政部
    警政署刑事警察局之槍彈鑑定書，其於滑套右側有「COLT'S TACICAL MODEL HP
    15」字樣，其中「MODEL」之字義為「模型、樣本」，則本案是否為制式手槍不
    無可疑；又依卷附製造商Colt's M anufacturing Com pany Inc.網站上之手槍
    目錄，經查並無「COLT'S TACICAL MODEL HP 15」樣式之手槍，且該公司所留之
    聯絡地址是在美國，故扣案槍枝上有「MADE IN CANADA」字樣，是否為其他公司
    所仿製，尚非無疑，而認該手槍係改造模型手槍，並請求將扣案之手槍另送鑑定
    等語。經查：
  (1)「MODEL」之中文字義除「模型」外，尚有「式樣」之意，且經本院查詢製造商
    Colt's M anufacturing Com pany Inc.網站上之資料，該廠所製造之其它型式
    手槍於滑套上亦有「MODEL」字樣，足認扣案之手槍上「COLT'S TACICAL MODEL
    HP 15」等字樣乃是該手槍之式樣或型號，並非指扣案之手槍係模型槍。
  (2)又Colt公司雖設址於美國，然該公司乃知名之大型兵工廠，在其他國家亦設有分
    廠，扣案之手槍即是設於加拿大之工廠所製造，此業經本院以電話詢問本案之鑑
    定人方仁義（內政部警政署刑事警察局鑑識科物理組），確認無誤，有本院公務
    電話紀錄表一份在卷可稽。而Colt's M anufacturing Com pany Inc.網站上現
    雖無與扣案之手槍式樣完全相同之手槍，然Colt公司乃知名之大型兵工廠，已如
    前述，其歷年來生產之手槍型式繁多，未必全部均臚列於網站上，本件既經內政
    部警政署刑事警察局專業鑑識人員進行鑑定，自不得僅憑此理由即認扣案之手槍
    非Colt公司生產之制式手槍。
  (3)再者，八十五年九月二十五日公布增訂之槍砲彈藥刀械管制條例第九條之一所指
    之「模型槍」（按：即現行條文第十條之「模型槍」），係指原設計非供殺敵、
    獵物，而使用特殊（空包）子彈，可供田徑比賽起始信號或供以嚇退野獸或供射
    擊訓練（因具後作力，可模擬真槍，以磨練射手持槍之穩定性）等用途之金屬材
    質「槍枝」，非一般廠商為供觀賞或作樣品所製造之各類「槍枝模型」，亦非為
    市售之各類「玩具槍」；「改造模型槍」係指由產製槍械合法廠商製造之不具發
    射功能制式槍枝模型，經加工改造或得輕易改裝或加裝而具有發射功能及殺傷力
    之槍枝。（參照八十七年第三十八期司法業務研究會法律問題研討第二則結論）
    。扣案之手槍可擊發制式子彈，且未經改造，依前述定義，顯非屬槍砲彈藥刀械
    管制條例所規定之改造模型槍，被告所辯暨辯護人之意見均非可採。
  (4)末按槍砲彈藥刀械管制條例（修正前槍砲彈藥刀械管制條例亦同）所稱之手槍，
    並不限於正式兵工廠所產製之制式手槍；非法製造者所仿製，其殺傷力與制式手
    槍相若或超過制式手槍之仿製手槍，亦屬手槍範圍，不能論以其他具有殺傷力之
    槍枝。否則犯人非法仿製手槍，其殺傷力與制式手槍相若或超過制式手槍時，若
    不能論以製造手槍罪，而正式兵工廠所產製之手槍又屬合法製造，則將使槍砲彈
    藥刀械管制條例之未經許可製造手槍罪，永無適用餘地，最高法院八十九年度台
    上字第四一號裁判可資參照。扣案之手槍係加拿大製造之制式手槍，業經內政部
    警政署刑事警察局鑑定明確，且依前開最高法院判決意旨，縱使是非正式兵工廠
    所產製之制式手槍，然由前開鑑定結果亦可知扣案之手槍與制式手槍之殺傷力並
    無二致，是本件並無另送鑑定之必要。
  (三)綜上所述，本件事證已臻明確，被告之犯行堪以認定。
二、核被告甲○○為，係犯槍砲彈藥刀械管制條例第七條第四項未經許可寄藏手槍罪
    及同條例第十二條第四項未經許可寄藏子彈罪。被告係以一寄藏行為，而未經許
    可寄藏制式手槍及制式子彈，為想像競合犯，應依刑法第五十五條之規定，論以
    較重之未經許可寄藏手槍罪。爰審酌被告未經許可，受綽號「阿裕」之男子委託
    ，而為之保管寄藏具高度危險性之制式手槍及子彈，對社會治安足以造成重大影
    響，然斟酌其未以之作為犯罪工具，且於本案查獲後，尚能坦承犯行，犯後態度
    良好等一切情狀，量處如主文所示之刑，並就所科罰金部分諭知易服勞役之折算
    標準。扣案之制式四五手槍一枝（槍枝管制編號0000000000號）、未
    經試射之九０制式子彈十六顆，均係違禁物，應依刑法第三十八條第一項第一款
    之規定宣告沒收。業經試射之九０制式子彈三顆，雖經鑑驗試射而無不具殺傷力
    ，非屬違禁物，然係被告所有，供犯罪所用之物，爰依刑法第三十八條第一項第
    二款之規定宣告沒收。
三、又八十六年十一月二十四日修正公布，同年月二十六日生效之槍砲彈藥刀械管制
    條例第十九條規定，犯第七條、第八條、第十條、第十一條、第十二條第一項至
    第三項、第十三條第一項至第三項之罪，而受有期徒刑以上刑之宣告者，應於刑
    之執行完畢或赦免後，令入勞動場所，強制工作，其期間為三年，惟該條關於諭
    知強制工作之規定，業於九十年十一月十四日經公布刪除，並於同年月十六日起
    生效，是本件即無適用該法條之規定宣告強制工作之餘地，附此敘明。
據上論斷，應依刑事訴訟法第二百九十九條第一項前段，槍砲彈藥刀械管制條例第七
條第四項、第十二條第四項，刑法第十一條前段、第五十五條、第三十八條第一項第
一款、第二款，判決如主文。
中      華      民      國      九十二      年    六    月    二十六    日
                                        法  官  陳慧珊
右正本證明與原本無異。
如不服本判決，應於送達後十日內向本院提出上訴狀（須附繕本），上訴於臺灣高等
法院臺中分院。
                                        書記官
中      華      民      國      九十二      年    六    月    二十六    日
【附錄論罪科刑法條】
槍砲彈藥刀械管制條例第七條：
未經許可，製造、販賣或運輸火砲、肩射武器、機關槍、衝鋒槍、卡柄槍、自動步槍
、普通步槍、馬槍、手槍或各類砲彈、炸彈、爆裂物者，處死刑、無期徒刑或七年以
上有期徒刑；處徒刑者，併科新台幣三千萬元以下罰金。
未經許可，轉讓、出租或出借前項所列槍砲、彈藥者，處無期徒刑或五年以上有期徒
刑，併科新台幣一千萬元以下罰金。
意圖供自己或他人犯罪之用，而犯前二項之罪者，處死刑或無期徒刑；處徒刑者，併
科新台幣五千萬元以下罰金。
未經許可，持有、寄藏或意圖販賣而陳列第一項所列槍砲、彈藥者，處五年以上有期
徒刑，併科新台幣一千萬元以下罰金。
第一項至第三項之未遂犯罰之。
槍砲彈藥刀械管制條例第十二條：
未經許可，製造、販賣或運輸子彈者，處一年以上七年以下有期徒刑，併科新台幣五
百萬元以下罰金。
未經許可，轉讓、出租或出借子彈者，處六月以上五年以下有期徒刑，併科新台幣三
百萬元以下罰金。
意圖供自己或他人犯罪之用，而犯前二項之罪者，處三年以上十年以下有期徒刑，併
科新台幣七百萬元以下罰金。
未經許可，持有、寄藏或意圖販賣而陳列子彈者，處五年以下有期徒刑，併科新台幣
三百萬元以下罰金。
第一項至第三項之未遂犯罰之。


司法院資訊處製作；財團法人民間司法改革基金會備份。
